臺灣桃園地方法院刑事判決　　　　　　 99年度簡上字第964號
公　訴　人　臺灣桃園地方法院檢察署檢察官
上　訴　人　蔡茂田
即　被　告
上列上訴人即被告因毒品危害防制條例案件，不服本院99年度桃
簡字第1563號，中華民國99年10月29日第一審判決（聲請簡易判
決處刑案號：99年度毒偵字第2311號），提起上訴，本院管轄之
第二審合議庭判決如下：
    主  文
原判決撤銷。
蔡茂田施用第二級毒品，累犯，免刑。
    事  實
一、蔡茂田前於民國97年間因施用毒品案件，經觀察、勒戒後，
    認無繼續施用毒品之傾向，於97年9 月24日釋放，並由臺灣
    桃園地方法院檢察署檢察官於同日以97年度毒偵字第4076號
    為不起訴處分確定；又於97年間，因竊盜案件，經本院於97
    年7 月31日以97年度審簡字第274 號判處有期刑4 月，嗣於
    97年10月29日易科罰金執行完畢，詎其於前開觀察、勒戒執
    行完畢釋放後，5 年內之98年6 月4 日上午10時許，以新臺
    幣1,000 元之代價，在桃園縣大園鄉北港村崙仔平6 號附近
    ，向許正芳購得重量不詳之安非他命後，竟基於施用第二級
    毒品之犯意，於同日晚間6 時許，在桃園縣大園鄉圳頭村9
    鄰25之4 號居所，施用第二級毒品甲基安非他命1 次。嗣蔡
    茂田在有偵查犯罪職權之公務員知悉前，向桃園縣政府警察
    局大園分局員警任清賢自首而自願接受裁判，並主動供出毒
    品來源，始悉上情。
二、案經桃園縣政府警察局大園分局報請臺灣桃園地方法院檢察
    署檢察官偵查後聲請以簡易判決處刑。
    理  由
一、證據能力之說明
  (一)被告蔡茂田審判外不利於己之陳述有證據能力，理由：按被
    告之自白，非出於強暴、脅迫、利誘、詐欺、疲勞訊問、違
    法羈押或其他不正之方法，且與事實相符者，得為證據。被
    告陳述其自白係出於不正之方法者，應先於其他事證而為調
    查。該自白如係經檢察官提出者，法院應命檢察官就自白之
    出於自由意志，指出證明之方法。刑事訴訟法第156 條第1
    項、第3 項分別定有明文。本院查，被告於準備程序、審判
    期日對於檢察官所提出其兼或於本案、另案之警詢、偵查及
    審理筆錄之證據能力均不爭執，本院亦查無明顯事證足認司
    法警察、檢察官於製作該等筆錄時，有對被告施以法所禁止
    之不正方法等情事，是被告審判外之不利己之陳述筆錄係出
    於其任意性所製作，具證據能力。
  (二)卷內之驗尿報告具有證據能力。理由：按被告以外之人於審
    判外之言詞或書面陳述，除法律有規定者外，不得作為證據
    。被告以外之人於審判外之陳述，雖不符前4 條（指刑事訴
    訟法第159 條之1 至第159 條之4 ）之規定，而經當事人於
    審判程序同意作為證據，法院審酌該言詞陳述或書面陳述作
    成時之情況，認為適當者，亦得為證據，刑事訴訟法第159
    條第1 項、第159 條之5 第1 項，分別定有明文。查驗尿報
    告為鑑定機關、鑑定人均屬被告以外之人，其於審判外所為
    鑑定未經被告或其辯護人行使對質詰問權，又無客觀上不能
    接受詰問之情形，本應無證據能力，惟經當事人同意作為證
    據，本院審酌鑑定報告做成之情況，並無任何違法或其他欠
    缺外部可信性之情事，依前述「同意性」之傳聞法則例外規
    定認為適當，而有證據能力。
  (三)桃園縣政府警察局大園分局檢體監管紀錄表、被採尿人姓名
    編號對照表、勘察採證同意書、本院98年度訴字第860 號及
    臺灣高等法院99年度上訴字第3252號判決書，核屬書證性質
    ，復與本案事實具有自然關聯性，亦無事證足認有違背法定
    程序或經偽造、變造所取得之情事，均認有證據能力。
二、訊據被告蔡茂田對於前開犯罪事實坦承不諱，且有卷內之桃
    園縣政府警察局大園分局檢體監管紀錄表、被採尿人姓名編
    號對照表、勘察採證同意書及臺灣檢驗科技股份有限公司濫
    用藥物檢驗報告附卷（見偵查卷第13頁至第16頁）可參，足
    認被告任意性自白與事實相符，本件事證明確，被告施用第
    二級毒品之犯行，堪予認定。
三、核被告蔡茂田所為，係犯毒品危害防制條例第10條第2 項之
    施用第二級毒品罪。其持有第二級毒品之低度行為，為其施
    用第二級毒品之高度行為所吸收，不另論罪。又被告有如事
    實欄所示之犯罪前科與執行情形，此有臺灣高等法院被告前
    案紀錄表存卷可按，其於5 年以內故意再犯本件有期徒刑以
    上之罪，為累犯，應依刑法第47條第1 項之規定加重其刑。
    又本件被告係轄區內毒品與竊盜之列管人口，因員警任清賢
    懷疑吳啟華涉有販賣毒品之犯嫌，乃主動查訪被告，被告因
    而主動向任清賢告知確有於事實欄所載時、地，施用第二級
    毒品之事實，因此查獲，嗣被告於製作筆錄時主動告以本案
    所施用之毒品來源係向許正芳所購得，使警方順利破獲，而
    將涉嫌販賣毒品之許正芳移送法辦，並經檢察官提起公訴，
    並經本院以98年度訴字第860 號判處有期徒刑4 年，嗣經上
    訴後，臺灣高等法院以99年度上訴字第3252號撤銷改判處有
    期徒刑4 年（另與其他判處有罪部分定應執行有期徒刑5 年
    8 月）等查獲經過，業經證人即桃園縣政府警察局大園分局
    員警任清賢於本院審理時結證綦詳，並有卷內之被告警詢筆
    錄、前開判決書附卷（見偵查卷第3 頁反面、本院卷第32頁
    至第37頁、第86頁至第91頁）可佐，至為明確，是被告就施
    用第二級毒品甲基安非他命之犯行，確係對於未發覺之罪自
    首而受裁判，合於刑法第62條前段自首之要件，經本院裁量
    後認應減輕其刑，併依法先加後減之。另被告供出毒品來源
    ，進而查獲許正芳之行為，符合毒品危害防制條例第17條第
    1 項減輕或免除其刑之規定，本院審酌被告於犯後甚具悔意
    ，積極提供相關情資協助偵查機關查緝販賣毒品之重大犯罪
    ，大有俾益於社會治安，其檢舉不法之行為深值鼓勵，公訴
    人雖認許正芳確係因被告供出而查獲，但被告於該案審理時
    翻異其詞，不宜予以免刑，然該案仍以被告警詢中之指述認
    定許正芳有罪，此係檢察官的重要人證，如無被告之指證，
    斷難認定販毒者許正芳有罪，強要被告冒著自證己罪之危險
    指證毒販，已屬有違人性之常，本件被告仍主動指證，而自
    陷於施用毒品犯罪，亦屬難得，更遑論此等證人常處於身心
    受威脅的壓力情境下，自難苛求其等在同時面臨自己會被追
    訴判刑之結果，仍始終指證，此亦係本條定有「免除其刑」
    之機會以保障此等自證己罪者有暢所欲言，指證重大犯罪者
    之可能性及誘因，司法實務吝於給予免刑，卻又奢望證人違
    反人性之常，協助指證毒販，實有為德不卒之憾。且行為罪
    責乃刑罰之上限，應以行為不法內涵之程度為刑罰之上限（
    罪責原則），並斟酌一般預防及特別預防之刑罰目的，務求
    「罪刑相當」（綜合理論），因此，被告縱確有公訴人所指
    於審理中翻異其詞以維護許正芳之情事，但是否應予免除其
    刑，仍應考量刑罰之目的。本院以為毒品危害防制條例認施
    用毒品者具「病患性犯人」之特質，除降低施用毒品罪之法
    定刑外，並採以觀察、勒戒方式戒除其身癮及以強制戒治方
    式戒除其心癮之措施，足認僅對於施用毒品之犯人科以重刑
    ，並不能使其戒除毒癮被告該次施用毒品之犯行。又本件係
    可歸責於承辦員警任清賢之疏忽，致將近一年前即蒐證完畢
    之卷證遲至99年5 月4 日始報請臺灣桃園地方法院檢察署檢
    察官偵辦乙節，此據證人任清賢於本院審理時證述綦詳，且
    有刑事案件報告書附卷（見偵查卷第1 頁）可參，其施用毒
    品之時間迄報請偵辦已近1 年，且在被告已於許正芳案件指
    證後許久始移送，難免啟人挾本案令被告吐實的不當觀感，
    復以此施用毒品之犯行迄於99年10月29日始經本院判處有期
    徒刑3 月（一審判決），距離其施用毒品之時間更已逾1 年
    6 月，是否仍有必要對「病患性犯人」再施以刑罰以達預防
    再犯之目的，甚有疑問，再考量被告於本次施用毒品犯行後
    迄今，僅另有一次因施用第二級毒品經本院以99年度桃簡字
    2068號判決判處有期徒刑6 月確定之前案紀錄，顯見被告並
    非一再沈迷於毒品之人，且本案係因被告主動告知偵查機關
    始查獲許正芳涉有販賣毒品犯行，此與施用毒品者遭警方查
    獲後始供出毒品來源之情形截然不同，犯罪情節更顯輕微，
    自無對之施以刑罰之必要，爰依毒品危害防制條例第17條第
    1 項前段之規定免除其刑。原審以被告罪證明確，予以論罪
    科刑，固非無見，然被告合於自首之要件，且因其供出毒品
    來源而查獲販毒者，原審並未審酌及此，於法自有不合，被
    告上訴意旨指摘原判決應適用而未適用毒品危害防制條例第
    17條第1 項，為有理由，自應由本院就原判決予以撤銷改判
    。
據上論斷，應依刑事訴訟法第455 條之1 第1 項、第3 項、第36
9 條第1 項前段、第364 條、第299 條第1 項但書，毒品危害防
制條例第10條第2 項、第17條第1 項，刑法第11條、第47條第1
項、第62條前段，判決如主文。
本案經檢察官黃俊華到庭執行職務。
中    華    民    國   100    年    4     月    15    日
                  刑事第六庭  審判長  法  官  錢建榮
                                      法  官  游智棋
                                      法  官  陳德池
以上正本證明與原本無異。
不得上訴。
                                      書記官  李玉華
中    華    民    國   100    年    4     月    18    日
附錄本案論罪科刑法條：
毒品危害防制條例第10條
施用第一級毒品者，處 6 月以上 5 年以下有期徒刑。
施用第二級毒品者，處 3 年以下有期徒刑。
毒品危害防制條例第17條
犯第 4 條至第 8 條、第 10 條或第 11 條之罪，供出毒品來源
，因而查獲其他正犯或共犯者，減輕或免除其刑。
犯第 4 條至第 8 條之罪於偵查及審判中均自白者，減輕其刑。